【裁判字號】    97,簡上,227
【裁判日期】    981014
【裁判案由】    侵權行為損害賠償
【裁判全文】
臺灣板橋地方法院民事判決             97年度簡上字第227號
上  訴  人
即被上訴人  乙○○
                        5樓
被  上訴人
即  上訴人  戊○○
訴訟代理人  己○○
被  上訴人  丙○○
                        樓
上列當事人間請求侵權行為損害賠償事件，上訴人乙○○、戊○○對於中華民國97年7月24日臺灣板橋地方法院板橋簡易庭97年
度板簡字第1395 號第一審判決提起上訴，經本院於98年9月23日
言詞辯論終結，判決如下：
    主      文
原判決關於命上訴人戊○○給付超過新臺幣伍萬元本息部分，及
該部分假執行之宣告，暨訴訟費用之裁判均廢棄。
上開廢棄部分，被上訴人乙○○在第一審之訴及假執行之聲請均
駁回。
上訴人戊○○其餘上訴駁回。
上訴人乙○○之上訴駁回。
第一、二審訴訟費用由上訴人戊○○負擔八分之一，餘由被上訴
人乙○○負擔。
    事實及理由
壹、上訴人即被上訴人乙○○之主張：
一、被上訴人戊○○、丙○○2人對於上訴人乙○○有下列傷害
    身體之侵權行為：
    上訴人乙○○與被上訴人戊○○、丙○○係鄰居關係，被上
    訴人戊○○復因上訴人乙○○餵養住家附近之流浪貓乙事而
    與之時生爭執。民國93年3 月3 日下午2 時40分許，上訴人
    乙○○外出，在臺北縣板橋市○○○路125 巷9 號前，發現
    被上訴人戊○○欲以鞭炮炸流浪貓，便上前勸阻之，雙方又
    因而為流浪貓之事發生爭執，被上訴人戊○○乃將上訴人乙○○壓制在地上毆打，上訴人乙○○掙扎起身與被上訴人戊○○爭吵理論，被上訴人丙○○此時也從同巷9號4樓下來加
    入圍觀，被上訴人戊○○見被上訴人丙○○到場後，再度以
    其龐大身軀將上訴人乙○○壓制在地上毆打，上訴人乙○○
    掙扎雙膝雙手撐地要起身，此時被上訴人丙○○基於傷害之
    故意，將上訴人乙○○雙手往前拉，施壓在柏油路上，致失
    去自主力，只有在地上翻滾掙扎，造成上訴人乙○○左手腕
    手錶被壓壞在地上，右手錢包內容物散落滿地，受有手背遭
    地面柏油路刮傷，長褲亦磨破，膝蓋擦傷，嘴唇裂傷等身體
    傷害。
二、被上訴人戊○○對於上訴人乙○○有下列偽傷誣告偽證、誹
    謗之侵權行為：
  (一)偽傷誣告偽證部分：
    上訴人乙○○為阻止被上訴人戊○○欺負流浪貓隻，導致受
    被上訴人戊○○前述毆打成傷之身體傷害，但被上訴人戊○○卻謊稱遭到上訴人乙○○毆打，並於事後製造假傷口至醫
    院驗傷，並於93年3月9日至警局提出刑事告訴誣告、偽證上
    訴人乙○○犯傷害罪，假傷害真詐財：
  1.被上訴人戊○○曾稱其於案發後第一時間即去驗傷，然據案
    發當時到場處理之員警簡啟峰偵查中證稱：「我前往處理，
    去時雙方已沒有人打架，現場只有3個人，沒有圍觀者，他
    們在我面前也沒有打起來，當時戊○○有跟我說他眼睛有受
    傷，但我看沒有明顯傷痕，乙○○及丙○○身上沒有傷，當
    時是乙○○和戊○○二人跟我說她們兩人有互毆」。故可知
    當時被上訴人戊○○身上並無任何明顯傷痕。
  2.被上訴人戊○○所提出之醫療費用收據收款時間卻為晚上9
    點36分55秒，距案發時間已有6 小時，而案發當日下午4 點
    ，上訴人乙○○與同巷10號2 樓林太太（陳美雲）看見被上
    訴人戊○○幫客戶洗完頭出來罵貓也沒受傷，晚上6 點伊要
    其老公至10號2 樓林家確定沒錄影帶後才開始偽造傷勢，晚
    上10點多，再次假籍借錄影帶上去展示其偽造誇大傷勢，時
    間上十分吻合，被上訴人戊○○案發後之「表面皮肉」傷勢
    跟上訴人乙○○根本無關。
  3.案發現場簡啟峰員警與當事人面對站著說話，當時被上訴人
    戊○○未帶身份證，尤其是當時簡啟峰員警不知道「宥」、
    「臻」二字如何寫，被上訴人戊○○還緊站在簡啟峰員警右
    手邊寫給他看，故被上訴人戊○○若確實有受傷，其左臉、
    左頰，甚至整個頭、臉、頸傷勢應該一目了然，然在現場之
    簡啟峰員警根本沒有見到其頭部、臉部及頸部有何傷勢。
  4.被上訴人戊○○謊稱其於93年3 月3 日案發當時已懷有身孕
    ，但查看其婦產科醫師開的診斷證明書，預產期是93年12月
    26日，妊娠期是280 天，故被上訴人戊○○應該是在93 年3
    月22日懷孕，在案發當時其應並沒有懷孕，怎會有所謂擔心
    胎兒情況，同時產生焦慮之情形呢？況且當時是被上訴人戊○○將上訴人乙○○壓在地上打，被上訴人丙○○抓住上訴
    人乙○○雙手，上訴人乙○○要如何抓住被上訴人戊○○頭
    部撞擊地面？如何挖被上訴人戊○○雙眼？況且其並無眼科
    診療記錄及診斷證明書可稽，上開說辭再再顯示出被上訴人
    戊○○說謊，以虛偽假傷誣告偽證上訴人乙○○犯傷害罪。
  (二)誹謗部分：
  1.被上訴人戊○○偷拍上訴人乙○○深夜餵養流浪貓狗畫面，
    然後將這些偷拍光碟呈給民事及刑事法庭，同時將光碟寄給
    環保局，謊報上訴人乙○○污染環境，繼而將光碟交給電視
    及平面媒體，於93年10月28日蘋果日報及當天中視午間、夜
    間新聞公然誹謗上訴人乙○○，以此「腳尾飯」之手法誹謗
    上訴人乙○○。依據93年10月28日蘋果日報之刊載報導：「
    陳女（即被上訴人戊○○）則說：告她（指上訴人乙○○）
    只想討公道，鄰居受不了狗噪音不是和她大吵就是搬家。相
    關單位互相踢皮球不處理」，然上訴人乙○○提出2份動物
    防疫處所及2份台北縣政府環保局會同相關單位訪查記錄影
    本，證明並無環境污染之情事，足證被上訴人戊○○不實之
    指控，行徑有如前開偽傷誣告案；且本棟住戶客滿，也只有
    上訴人乙○○與被上訴人戊○○吵架，而被上訴人戊○○住
    處對面9號1樓游先生及其樓上2樓林太太及其隔壁12號1樓王
    自強先生家中皆有養狗，
    本件案發前被上訴人戊○○都因「狗事」與這些鄰居吵架。
  2.被上訴人戊○○於原審法院97年7月17日庭訊時，提出14張
    照片，上開照片就是誹謗上訴人乙○○之證據，被上訴人戊○○當庭也承認接受蘋果日報的採訪訊，故也證實被上訴人
    戊○○確有誹謗上訴人乙○○之事實。
  3.上訴人乙○○為牙醫師，遭受被上訴人戊○○在傳播廣影響
    力大的電視及蘋果日報誹謗，其內容足以使上訴人乙○○遭
    人「誤解、排斥、失業」，上訴人乙○○當天預約的新病人
    都沒來看診，原審調解委員也說有看到上開新聞報導。
  4.綜合上開3 點所述，被上訴人戊○○確有誹謗上訴人乙○○
    之侵權行為。
三、被上訴人丙○○對於上訴人乙○○有下列偽傷誣告、偽證之
    侵權行為：
  (一)偽傷誣告部分：
  1.被上訴人丙○○於93年3 月12日謊稱案發當時是在勸架，並
    於93年7 月21日於刑事訴訟程序中提起附帶民事訴訟，請求
    上訴人乙○○賠償新台幣（下同）124,900 元，嗣因2 次不
    到法院開庭，故視為撤回起訴。
  2.依據台灣高等法院檢察署94年度上聲議字第145號（珠股）
    檢察長命令記載：「為被告戊○○先後二次壓制在地上，於
    伊第二次被壓制在地上時，被告丙○○猛力抓住其手，導致
    伊雙膝及雙手多處擦傷。而聲請人何以會跪坐在地上，被告
    丙○○在旁同時亦抓聲請人之手？原不起訴處分書認定被告
    丙○○抓住聲請人雙手腕，係為阻擋聲請人之攻擊，然該被
    告丙○○於鈞署93年度他署93年度他字第1880號傷害案件中
    ，卻稱：後來伊下樓，該二人仍有口角，之後二人又打起來
    ，所以伊有過去抓聲請人的手腕等語，並非伊先遭聲請人抓
    到臉部後，方抓住聲請人手腕」。又被上訴人丙○○結證稱
    ：「後來我放開被告（指上訴人乙○○）的手，就變成我們
    三人在爭吵，沒多久警察就來了」（94簡上30號94年7月21
    日審判筆錄第10頁）。93年5月13日警員簡啟峰於偵查中結
    證稱：「我前往處理，去時雙方已經沒有人打架，現場只有
    三個人，沒有圍觀者，她們在我面前也沒有打起來，丙○○
    身上沒有傷」（見板檢93年度他字第1880號偵查卷第26頁、
    27頁）。綜上連續證詞可知，印證上訴人乙○○所述：被上
    訴人戊○○以其龐大身軀將上訴人乙○○壓在地上，被上訴
    人丙○○趁機蹲下來抓住上訴人乙○○雙手，讓被上訴人戊○○打，直至被上訴人丙○○放開上訴人乙○○雙手，隨後
    警員簡啟峰到達現場，上訴人乙○○不可能也未曾毆打被上
    訴人丙○○，且警員簡啟峰結證稱：丙○○現場未受傷。
  3.被上訴人丙○○案發當時是戴眼鏡，眼鏡未被擊落破損，則
    上訴人乙○○如何能夠「隔空抓藥」，抓傷其眼睛下方之皮
    膚？
  4.被上訴人戊○○與丙○○所提出之受傷診斷證明書，均為台
    北縣立板橋醫院醫師黃維林所開立（黃維林醫師涉嫌收賄，
    開具不實診斷證明書，於94年8 月17日被彰化地檢署查獲，
    以500,000元交保），而其診斷證明書中、英文病歷所載之
    傷勢面積歧異，且被上訴人丙○○英文病歷只寫臉部擦傷，
    但其驗傷診斷證明書卻寫臉部及眼部擦傷（但眼五官傷害屬
    重傷害），而被上訴人丙○○病歷及醫療費用收據只寫申請
    甲種診斷證明書450元，卻無人任何（包括眼科）診療紀錄
    ，其診斷報告是否真實，令人有疑。
  (二)偽證部分：
  1.被上訴人丙○○於台灣板橋地方法院檢察署93年度他字第18
    80號偵查中證稱：「我聽到吵架聲，在四樓陽台看見他們二
    人在吵架，後來又聽到打架聲音。就看見他們兩人在扭打，
    後來我有下樓他們二人已沒在打，但仍口角，之後周似乎要
    往陳那一邊衝過去，有挑釁味道二人又打起來，所以我有過
    去抓周的手腕」。
  2.被上訴人丙○○於上訴人乙○○被訴傷害罪案件，於鈞院刑
    事庭94年度簡上字第30號94年7 月21日審理時證稱：「伊在
    案發前不認識被告（指上訴人乙○○），但知道她住在隔壁
    棟，進出常看到，案發當天伊在住處，聽到被告與戊○○爭
    吵聲，伊在陽台看，被告與戊○○靠得很近，有看到他們都
    有動作，手都有伸出來（見該卷第138 至149 頁）。
  3.上訴人乙○○另案告訴被上訴人戊○○刑事傷害案件，於鈞
    院刑事庭95年度易字第1768號95年12月6 日審理時，被上訴
    人丙○○證稱：「我在4 樓，我從陽台上看，我真的看不出
    來，他們是在掙扎還是在拉扯，我不確定她們的手是否有伸
    出來」、「我當時不確定她們是不是有在打架」
  4.綜上被上訴人丙○○於偵審中各次所證稱之情節均不相同，
    故有偽證之侵權行為。
四、綜上所述，兩造皆不認識，上訴人乙○○只不過是本著愛心
    、善心勸被上訴人戊○○不要用鞭炮炸躲在車底下的流浪貓
    ，就遭被上訴人戊○○、丙○○毆打，又遭2人作偽傷誣告
    及偽證，又遭被上訴人戊○○公然在媒體誹謗等侵權之行為
    。按「因故意或過失，不法侵害他人之權利者，負損害賠償
    責任。故意以背於善良風俗之方法，加損害於他人者亦同。
    」、「數人共同不法侵害他人之權利者，連帶負損害賠償責
    任﹔不能知其中孰為加害人者，亦同。」「不法侵害他人之
    身體、健康、名譽、自由、信用、隱私、貞操，或不法侵害
    其他人格法益而情節重大者，被害人雖非財產上之損害，亦
    得請求賠償相當之金額。」，民法第184條第1項、第185 條
    第1項、第195條第1項定有明文。上訴人乙○○受到被上訴
    人戊○○、丙○○上開侵權行為迄今身心仍難揮別餘悸，心
    情長期憂慮氣憤，可謂筆墨難喻，迄今亦是惡夢連連、心靈
    受創，爰請求被上訴人戊○○賠償精神及名譽受損慰撫金
    300,000元，並請求被上訴人丙○○賠償精神慰撫金100,
    000元，以資慰藉精神名譽所受鉅大傷害，爰依侵權行為之
    法律關係提起本訴。原審判決僅判決被上訴人戊○○應給付
    上訴人乙○○120,000元及自95年3月9日起至清償日止，按
    年息百分之5計算之利息，並駁回上訴人乙○○對於被上訴
    人丙○○部分之請求，顯有未洽。爰提起本件上訴並聲明：
  (一)原判決不利於上訴人乙○○之部分廢棄。
  (二)前開廢棄部分，被上訴人戊○○應再給付上訴人乙○○180,
    000元，被上訴人丙○○應給付上訴人乙○○100,000元，並
    均自95年3月9日起至清償日止，按年息百分之5計算之利息
    。
貳、被上訴人即上訴人戊○○則以：
    聲明駁回上訴人乙○○之上訴，並上訴聲明：(一)原判決不利
    於上訴人戊○○之部分廢棄。(二)前開廢棄部分，被上訴人乙○○在第一審之訴駁回。並為下列之答辯及主張：
一、被上訴人戊○○並無毆打傷害上訴人乙○○之侵權行為：
    上訴人乙○○與被上訴人戊○○係鄰居關係，同住在台北縣
    板橋市○○○路125巷內，被上訴人戊○○因上訴人乙○○
    餵養住家附近之流浪貓乙事而與之時生爭執。93年3月3日下
    午2時40分許，在上址9號前，2人又因餵養流浪貓之事而生
    口角，上訴人乙○○竟基於傷害被上訴人戊○○身體之犯意
    ，推擠被上訴人戊○○造成重心不穩而跌倒在地，致受有頭
    部外傷頭皮血腫（2X2公分）之傷害，復徒手攻擊被上訴人
    戊○○之頭、臉部，致戊○○受有左眼角裂傷（0.2Ｘ0.1X0
    .1公分）、右側鼻樑擦傷（0. 2Ｘ0.5公分）、左頸部擦傷
    （2Ｘ0.1公分）等傷害，上訴人乙○○並出拳毆打前來勸架
    之被上訴人丙○○，致其受有臉及眼部擦傷（2.2X0. 1公分
    ）之傷害。上開刑事傷害罪責部分，業經台灣高等法院以95
    年度上易字第673號，判處上訴人乙○○連續傷害人之身體
    ，處拘役40日，如易科罰金，以銀元300元折算1日確定。從
    而：
  (一)按「當事人主張有利於己之事實者，就其事實有舉證之責任
    。」民事訴訟法第277條參照。又「損害賠償之債，以有損
    害之發生及有責任原因之事實，並二者之間，有相當因果關
    係為成立要件。故原告所主張損害賠償之債，如不合於此項
    成立要件者，即難謂有損害賠償請求權存在。」最高法院48
    年台上字第481號判例亦資參照。今上訴人乙○○既謂被上
    訴人戊○○應負侵權賠償之責，自應就(1)被上訴人戊○○
    是否真曾出手毆打上訴人乙○○身體而有得可歸責之「原因
    行為事實」，及(2)上訴人乙○○所受擦傷核與被上訴人戊○○行為之間，是否存有「相當因果關係」等二成立要件，
    負其舉證證明之責，方符法制，合先陳明。
  (二)上訴人乙○○告訴被上訴人戊○○傷害犯罪，前經鈞院95
    年度易字第1768號判決被上訴人戊○○「無罪」，誠如該判
    決書書所載：「1.告訴人乙○○雖指訴其於上開時、地，遭
    被告戊○○毆打致受有雙手、雙膝及下唇擦傷等傷害一節，
    固據其提出行政院衛生署臺北醫院診斷證明書一紙為憑，然
    依證人即告訴人乙○○於本院審理時所述：「被告一開始拍
    我胸部，我就跟被告說你怎麼打人，然後被告就整個身體撲
    過來把我壓在地上、打我，當時我是臉朝上倒地，接著我翻
    身要撐起身體，就變成臉朝地上，雙手、膝蓋都著地要爬起
    來，被告又整個人壓在我背上，抓我的頭髮、打我的身體，
    當時天氣很冷，我穿很多衣服，所以我的身體被打沒有受傷
    ，只是膝蓋著地的部分褲子有磨破，有受傷」等語（見本院
    卷第38頁），可知告訴人乙○○膝蓋褲子磨破受傷應顯而易
    見，惟證人簡啟峰於上開時、地卻未見到告訴人膝蓋部位之
    褲子磨破、膝蓋受傷情形，已據證人簡啟峰於93年5月13日
    偵查中證述：「乙○○及丙○○身上沒有傷」等語甚明（見
    93年度他字第1880號偵查影卷第13頁反面），足徵告訴人乙○○前開所述與證人簡啟峰之證詞間，並不相符。又依告訴
    人乙○○前開所述，其因天冷穿衣較多致身體並未受有傷害
    ，然其既指述有遭被告戊○○抓頭髮、壓在地上，其有掙扎
    要起身云云，則頭部或髮際間難免受有傷害，且在手、腳撐
    住地面掙扎起身時，該等未穿著厚重衣物之手、腳部位亦應
    受有地面擦傷，更何況苟係被告戊○○將告訴人乙○○壓倒
    在地後動手毆打，則依告訴人乙○○所述：「被告一開始拍
    我胸部，我就跟被告說你怎麼打人，然後被告就整個身體撲
    過來把我壓在地上、打我，當時我是臉朝上倒地…」等語（
    見本院卷第38頁），其初始時既係臉部朝上，則在混亂中，
    告訴人乙○○未著厚重衣物之臉部、頸部亦難免受有傷害，
    然參諸上開行政院衛生署臺北醫院診斷證明書均無此等手、
    腳、頭部、髮際、臉部及頸部等傷害，是告訴人乙○○之指
    述，顯有瑕疵，不足採為不利於被告之認定。2.又上開行政
    院衛生署臺北醫院診斷證明書雖載明告訴人乙○○受有雙手
    、雙膝及下唇擦傷等傷害，惟該診斷證明書上所載之「雙手
    擦傷」、「下唇擦傷」並非被告戊○○之毆打行為所造成一
    節，已據告訴人乙○○於本院審理時再三證稱：「（問：妳
    所開立的診斷證明書上面所載的雙手、雙膝、下唇擦傷的原
    因，是否就是如同妳剛剛所述的情形下而受傷的？）是的。
    膝蓋的部分應該是被告造成的，我的下唇、手掌背是丙○○
    造成的」等語明確（見本院卷第39頁），是依告訴人乙○○
    所述，自難認上開診斷證明書上所載之「雙手擦傷」、「下
    唇擦傷」係被告戊○○傷害告訴人乙○○所致。至告訴人乙○○所提出之上開臺北醫院診斷證明書雖載明告訴人乙○○
    尚受有雙膝擦傷之傷害，惟告訴人乙○○指稱該雙膝擦傷之
    傷害係遭被告戊○○壓打所致云云，不足採取，已如前述，
    是該部分傷害自難成為係被告戊○○有傷害告訴人乙○○之
    憑證。」
  (三)雖說，上訴人乙○○對於上揭鈞院95年度易字第1768號判決
    不服提起上訴後，另由台灣高等法院以96年度上易字第815
    號判決改判被上訴人戊○○：「拘役20日」，並減為「拘役
    1O日」確定，惟該高等法院刑事第二審判決，顯然係因未能
    細究證卷，且係純以「主觀臆想」作「推論」，方於上訴人
    乙○○滿口謊詞之刻意爭執與編杜誣蔑下，有所誤解而生「
    採證違法」及「判決理由矛盾」之重大謬誤，根本不足以作
    為認定本案被上訴人戊○○是否其有侵權行為之積極證據（
    註：最為彰鑿具體之其一事例，例如：上訴人乙○○既於板
    院庭訊「具結作證」已自陳：「膝蓋的部分應該是被告（戊○○）造成的，我的下唇、手掌背是「丙○○」造成的」等
    語明確，則該高院判決於未說明或交代其告訴人自認有何瑕
    疵或不當之情形下，何能任作主張，逕自偏離告訴人指述地
    於其判決書第1頁之犯罪事實欄，遽爾作出：「....二人並
    面對面站立互以雙手抓住對方拉扯，致乙○○受有雙手、雙
    膝及下唇傷等傷害」之認定，以致事實與理由自相矛盾呢？
二、上訴人乙○○另案對於被上訴人丙○○提出刑事傷害告訴案
    件，業經台灣板橋地方法院檢察署及刑事庭審認駁斥其言，
    且已為「不起訴處分」確定在案：
  (一)上訴人乙○○以告訴人身分提出刑事傷害告訴之指訴對象，
    自始包含本案被上訴人「丙○○」。試想，上訴人乙○○所
    言若為真實，何以受理之台灣板橋地方法院檢察署，會以95
    年度偵續一字第22號案對被上訴人丙○○作出「不起訴處分
    」？上訴人乙○○就此不服所提「再議」聲請，台灣高等法
    院檢察署95年度上聲議字第3548號處分書亦加駁回？同時，
    上訴人乙○○隨後再向鈞院刑事庭所提「聲請交付審判」之
    請求，也遭鈞院直接「駁回」呢？
  (二)既然，上訴人乙○○對於被上訴人丙○○之指述多所不實，
    且均不獲採認；其對被上訴人戊○○所提刑事告訴，除了高
    等法院第二審判決顯有違誤可議之瑕疵判決外（尤其：告訴
    人之告訴，係以使被告受刑事訴追為目的，是其陳述是否與
    事實相符，仍應調查其他證據以資審認，有最高法院52年台
    上字第1300號判例參照），其他先前受理之鈞院檢察署及刑
    事庭，莫不一致認其指述，「顯有瑕疵，不足採為不利於被
    告（即被上訴人戊○○）之認定」，在卷足稽。在此情況下
    ，除非上訴人乙○○就其本案起訴，得能積極「舉證」其所
    受之傷確係被上訴人戊○○所為（即原因行為事實），且有
    「相當因果關係」存在（此為「成立要件」，缺一不可），
    否則矧諸前揭最高法院48年台上字第481號判例之見解意旨
    ，本案上訴人乙○○之原審起訴，自難謂稱合法有據。
三、上訴人乙○○方為全案之「不法加害人」，且應針就刑事傷
    害及民事賠償負其相關法律責任，復有鈞院所作「確定判決
    」得資佐參，不容其牽強粉飾或恣意否認以卸其責：
  (一)查，有關上訴人乙○○「因與戊○○發生口角爭執，竟徒手
    毆打戊○○及見狀前來勸架之丙○○，致戊○○有頭部外傷
    、頭皮血腫、左眼角裂傷、右鼻樑擦傷、左頭部擦傷之傷害
    ；丙○○受有臉部擦傷之傷害」等情之刑事犯罪行為，業有
    鈞院檢察署檢察官以「93年度偵字第9197號」之「聲請簡易
    判決書處刑書」及鈞院「93年度簡字第2949號」之「刑事簡
    易判決書」暨台灣高等法院「95年度上易字第673號」之刑
    事判決書等等裁判書類，資為佐參而駁「乙○○」所辯，且
    告「確定」。
  (二)再者，緣因「乙○○」確對「戊○○」作出毆打傷害之不法
    侵權行為事實，「戊○○」對其所提損害賠償之民事訴訟，
    鈞院民事庭方會以「94年度簡字第387號」判決，宣示：「
    被告（乙○○）應給付原告（戊○○）新台幣壹拾萬零伍佰
    肆拾元，及自民國93年8月8日起至清償日止，按年息百分五
    計算之利息」；且為鈞院95年度簡上字第116號二審維持第
    一審判決而逕駁回上訴人乙○○所提之上訴在案。
  (三)衡諸常情或經驗法則，被上訴人戊○○若有上訴人乙○○惡
    意攻訐所指：「偽傷誣告」、「假傷害真詐財」等情事，其
    會先後受到上揭法院起訴判刑以及賠償損害等民、刑確定判
    決之種種不利嗎？從而，依照歷來卷證與判決資料審酌，上
    訴人乙○○於本案所提破綻百出及顯有疑義之賠償請求，是
    否事證充份？乃至兩造之間孰是孰非，以及被上訴人戊○○
    與丙○○是否果有上訴人乙○○狀述所稱之出手傷害等侵權
    行為事實，應均彰明鑿晰而得立判真偽矣。
四、退萬步言，鈞長若認上訴人乙○○之損害仍和被上訴人戊○○之行為存有相當因果關係，且與另一被上訴人丙○○應共
    賠償其所受損害（註：均為「假設」之語，茲此再次嚴正否
    認上訴人乙○○之不實指述）；然觀其起訴請求之金額，復
    有下列不實過高及與歷來實務採認標準相悖之處，難謂有理
    ：
甲、有關上訴人乙○○主張「精神慰撫金」部分：
  (一)按「關於侵權行為賠償損害之請求權，以受有實際損害為成
    立要件，若絕無損害亦即無賠償之可言」最高法院19年上字
    第363號判例及48年台上字第680號判例參見。又，侵權行為
    賠償之標準，應調查被害人實際上損害如何，以定其數額之
    多寡」、「損害賠償，除法律另有規定或契約另有訂定外，
    應以填補債權人所受損害及所失利益為限，為民法第216 條
    所明定」，最高法院18年上字第2170號判例及27年滬上字第
    73號判例，亦均在卷足憑。
  (二)被上訴人戊○○確未出手毆打上訴人乙○○，業如前述；為
    張公益卻受其惡意誣蔑，內心更感委曲慨歎，筆墨難諭。尤
    以上訴人乙○○所受之傷，均屬「表傷」，輕微不過（此由
    其連醫療費用，都未見支出，即可痊癒可證）；高等法院刑
    事庭所判被上訴人戊○○之刑度，也只「拘役10日」而已，
    從而，上訴人乙○○就此提出「新台幣20萬元」之天價慰撫
    金請求，矧諸被上訴人戊○○如上答辯，其此請求是否有據
    、數額是否合宜，殊非無疑。特別是：上訴人乙○○業已庭
    訊自陳：被上訴人戊○○僅與其膝傷有關，其他之手掌背及
    下唇等傷，是被上訴人丙○○造成的，足見審酌被上訴人戊○○收入不多、情節輕微等因素，上訴人乙○○本項請求，
    顯然過高，甚至根本乏缺侵權行為損害賠償之應備要件及其
    相當因果關係之具體事證，難受准允。遑論，上訴人乙○○
    方為事件發生之主要發生肇因者，被上訴人戊○○及丙○○
    受其攻擊受傷，縱有防禦行為，也屬防禦之舉。職是，上訴
    人乙○○所提不實請求，即縱勉稱有理，亦應類推民法第21
    7條：「損害之發生或擴大，被害人與有過失者」之法理，
    就其故意出手傷害被上訴人戊○○身體所致拉扯之「損害發
    生或擴大」行徑，「過失相抵」地減輕或免除被上訴人戊○○應負賠償之責至明。
乙、有關上訴人乙○○主張「名譽受損慰撫金」部分：
  (一)查，上訴人乙○○因攻擊傷害被上訴人戊○○及丙○○2人
    ，而受刑事「拘役40日」及民事賠償損害之「確定判決」誠
    乃卷內可考之彰明事實，又被上訴人戊○○確受上訴人乙○○毆打傷害，所陳俱為真實，亦經法院審認調查可證，執此
    情形下，何來誣蔑上訴人乙○○「名譽」之有？何況，被上
    訴人戊○○僅就客觀發生之事實，單純陳述自己內心感受，
    既無惡意編杜虛偽或不實情節以期誹謗或破壞原告名譽之行
    為可議，於此毫無主觀「不法犯意」之狀況下，況若依照上
    訴人乙○○說法，其堅稱否認曾經傷害被上訴人戊○○，反
    甚一再攻訐誣蔑被上訴人戊○○、丙○○二人「假傷害真詐
    財」，核其為求破壞誹謗被上訴人戊○○、丙○○二人名譽
    ，所作遠逾應有常情及合理份際之離譜行徑，於經民刑訴訟
    之法院確定判決駁斥後，豈非應賠被上訴人戊○○百萬鉅款
    才合理？
  (二)此外，上訴人乙○○陳稱其名譽受損乙節，並未舉證說明其
    名譽如何因媒體客觀及平衡之報導而受損害；所為空泛請求
    ，自亦難謂妥適。職是，上訴人乙○○本項請求，同樣於法
    有違，堪為認定。
五、上訴人戊○○於本院上訴意旨略以：
    原審判決認定上訴人戊○○傷害被上訴人乙○○之身體，並
    未審酌實際加害情形與身體、健康、名譽之影響是否重大，
    逕以判決上訴人戊○○需賠償被上訴人乙○○120,000元，
    實為有誤：
  (一)被上訴人乙○○實際加害上訴人戊○○之情形，遠高上訴人
    戊○○加害被上訴人乙○○：
    被上訴人乙○○加害上訴人戊○○之刑事傷害罪責部分，業
    經台灣高等法院以95年度上易字第673號，判處被上訴人乙○○連續傷害人之身體，處拘役40日。反之，上訴人戊○○
    加害被上訴人乙○○之刑事傷害罪責部分，則經台灣高等法
    院以96上易字815號判決上訴人戊○○傷害人之身體，處拘
    役20日，嗣又減為10日確定。顯見被上訴人乙○○實際加害
    之情形較為嚴重。
  (二)上訴人戊○○所受之身體、健康、名譽之影響甚鉅：
    按不法侵害他人之身體、健康、名譽、自由、信用、隱私、
    貞操，或不法侵害其他人格法益而情節重大者，被害人雖非
    財產上之損害，亦得請求賠償相當之金額；民法第195條第1
    項前段定有明文。所謂之「相當」，自應以實際加害情形與
    其身體、健康、名譽之影響是否重大為斷，此有最高法院47
    年度台上字第1221號判例可參。查上訴人戊○○性格誠懇忠
    厚，乃在村里間從事美髮業辛勤謀生之樸實良善百姓，亦熱
    心公益捐款助人數十年，亦擔任海山國小愛心媽媽及無給職
    陪小學生早自習，今遭被上訴人乙○○傷害後，竟遭誣指以
    鞭炮炸貓及偽造傷勢誣告被上訴人乙○○，實受有身心俱疲
    而蒙不白之冤，且審理期間因懷有身孕仍需出庭受被上訴人
    乙○○之誣指，在身心煎熬不安之下影響胎兒之成長發育，
    所受之痛苦與無奈非筆墨所能形容。
  (三)被上訴人乙○○自稱每月收入200,000 元為不實：
    被上訴人乙○○自稱為牙醫師每月收入200,000元，然其僅
    為大學肄業，且94年度並無任何執行業務之所得或薪資，顯
    見其自稱每月收入200,000元為虛構不實。
  (四)被上訴人乙○○身為牙醫師，飼養流浪貓狗卻未盡飼主義務
    ，造成環境髒亂實為不當：
    被上訴人乙○○居住28坪之公寓住所中豢養10餘隻流浪狗，
    並餵食流浪貓狗食物，使貓狗聚集造成環境髒亂；被上訴人
    乙○○身為牙醫師，卻為如此之行為，實為不當。
參、被上訴人丙○○之抗辯：
    上訴人乙○○之指述均屬不實，被上訴人丙○○並無偽傷誣
    告；偽證或傷害上訴人乙○○之侵權行為。事實是：案發當
    時被上訴人丙○○是遭上訴人乙○○打傷，而受有臉及眼部
    擦傷（2.2X0.1公分）之傷害；上開刑事傷害罪責部分，業
    經台灣高等法院以95年度上易字第673號，判處上訴人乙○○連續傷害人之身體，處拘役40日，如易科罰金，以銀元
    300元折算1日確定。至於，上訴人乙○○告訴被上訴人丙○○傷害之刑事責任部分，業經檢察官處分不起訴在案，故聲
    明駁回上訴人乙○○之上訴
肆、兩造不爭執之事項：
一、兩造於93年3 月3 日下午2 時40分許，在台北縣板橋市○○○路125 巷9 號前發生爭執。
二、被上訴人戊○○因上開爭執，被訴傷害上訴人乙○○之刑事
    案件，經本院刑事庭以95年度易字第1768號刑事判決判處被
    上訴人戊○○無罪，經檢察官不服提起上訴，由台灣高等法
    院以96年度上易字第815號刑事判決，改判被上訴人戊○○
    拘役20日，如易科罰金，以銀元300元折算1日並確定在案，
    嗣因符合96年罪犯減刑條例之規定，經台灣高等法院以96年
    度聲減字第2324號裁定減為拘役10日，如易科罰金，以銀元
    300元折算1日。
三、被上訴人丙○○因上開爭執，被訴傷害上訴人乙○○之刑事
    案件，經台灣板橋地方法院檢察署檢察官偵查後，以95年度
    偵續一字第22號予以不起訴處分；上訴人乙○○不服聲請再
    議，經台灣高等法院檢察署以95年度上聲議字第3548號處分
    書駁回其再議聲請；上訴人乙○○不服，聲請法院交付審判
    ，經本院刑事庭以95年度聲判字第69號裁定駁回其聲請確定
    在案。
四、上訴人乙○○因上開爭執，被訴傷害被上訴人戊○○之刑事
    案件，經本院刑事庭以93年度簡字第2949號刑事簡易判決判
    處上訴人乙○○拘役50日，如易科罰金，以銀元300元折1日
    ，上訴人乙○○不服提起上訴，經台灣高等法院以95年度上
    易字第673號刑事判決改判上訴人乙○○拘役40日，如易科
    罰金，以銀元300元折算1日並確定在案。
伍、兩造爭執之要旨：
    上訴人乙○○主張被上訴人戊○○、丙○○於上揭時、地共
    同毆打傷害其身體，並均偽造受傷證明誣告、偽證上訴人乙○○傷害，被上訴人戊○○並在蘋果日報、中視新聞等媒體
    公然誹謗其名譽等情，並提出診斷證明書影本3份、台灣高
    等法院96年度上易字第815號刑事判決影本1份、丙○○、戊○○對於乙○○刑事附帶民事訴訟起訴狀影本2份、本院板
    橋簡易庭94年5月10日通知影本1份、93年7月19日戊○○懷
    孕17週醫師診斷證明書影本1份、94年10月31日板檢94偵續
    字第169號起訴書影本1份、蘋果日報剪報影本1份、台北縣
    政府動物疾病防治所函影本2份、台北縣政府環境保護局稽
    查紀錄影本2份、對於高等法院95年度上易字第673號刑事確
    定判決聲請再審狀影本1份、對於高等法院95年度上易字第
    673號刑事確定判決聲請非常上訴狀影本1份、對於台灣高等
    法院檢察署檢察長95年度上聲議字第3548 號駁回聲請再議
    之處分聲請交付審判、審判筆錄影本2份、台灣高等法院95
    年度上易字第673號刑事判決影本1份、訊問筆錄影本1份、
    台灣高等法院檢察署檢察長94年度上聲議字第145號命令影
    本1份、民事答辯狀影本1份等件為證。被上訴人戊○○則否
    認有傷害、偽傷誣告、偽證及公然誹謗上訴人乙○○之侵權
    行為；被上訴人丙○○亦否認有上訴人周采碧所指之傷害、
    偽傷誣告、偽證等侵權行為，，並均以前詞置辯。是以本件
    應審酌兩造之爭執要旨在於，上訴人周采碧所指訴之侵權行
    為﹕
甲、傷害部分：
一、被上訴人戊○○有無於前揭時地，傷害上訴人乙○○身體之
    侵權行為？
二、被上訴人丙○○有無於前揭時地，傷害上訴人乙○○身體之
    侵權行為？
乙、偽傷誣告偽證部分：
    被上訴人戊○○、丙○○對有無以偽傷誣告、偽證之侵權行
    為，加損害於上訴人乙○○？
丙、誹謗部分：
    被上訴人戊○○於93年10月28日接受新聞媒體採訪時，是否
    公然誹謗上訴人乙○○，而應負侵權行為損害賠償責任？
陸、法院之判斷：
甲、傷害部分：
一、被上訴人戊○○有於93年3 月3 日下午2 時40分許，在台北
    縣板橋市○○○路125 巷9 號前，徒手傷害上訴人乙○○身
    體之侵權行為。其理由如下：
  (一)按侵權行為被害人之指述，雖有部分情節先後不符，或相互
    間有所歧異，然究以何者為可採，法院原得本於自由心證，
    參考其他事證予以斟酌，非謂一有不符或矛盾，即應認其全
    部均為不可採信，苟其基本事實之陳述，與真實性無礙時，
    則仍非不得予以採信。
  (二)上訴人乙○○就前開時地與被上訴人戊○○發生肢體衝突，
    因而受有身體傷害之情節，其中關於被上訴人戊○○出手之
    方式，如何進行攻擊性之行為等事實，及其傷勢究竟係由在
    場之被上訴人戊○○、丙○○如何分工造成，其先後所述之
    細節固有不一，然就其就被上訴人戊○○確有出手攻擊，而
    遭毆傷之主要基本事實則並無差異，至於上訴人乙○○指述
    被上訴人丙○○亦參與出手毆打之部分縱不可採信（理由詳
    如後述），亦不能當然反證上訴人乙○○指述被上訴人戊○○有出手攻擊伊之事實為虛偽，且上訴人乙○○當時因與被
    上訴人戊○○發生爭吵，進而相互出手拉扯而情緒高漲，自
    難期待事後為完整精確詳實之陳述。參以被上訴人丙○○於
    93 年4月29日上午10時16分，於台灣板橋地方法院檢察署93
    年度他字第1880號傷害案件偵查中陳稱：「我聽到爭吵聲，
    在四樓陽台看見他們二人在爭吵，後來又聽到打架聲音。就
    有看見她們人（指乙○○、戊○○）在扭打，後來我有下樓
    ，他們二人已沒在打，但仍口角，之後周似乎要往陳那一邊
    衝過去，有挑釁味道，二人又打起來，所以我有過去抓周的
    手腕.....」（見本院卷第84頁、第85頁偵查筆錄影本）；
    又94年10月5日被上訴人丙○○於同署94年度偵續字第169號
    傷害亦證稱：「她們二人有拉扯，二個人黏在一起，二個人
    手都有抬起來繞過對方的肩頸部抓住對方後面」（見本院卷
    第314頁）等情節以觀，上訴人乙○○與被上訴人戊○○2人
    因口角而互有出手攻擊拉扯扭打之基本事實應可認定。準此
    以言，被上訴人戊○○以業經台灣高等法院再議發回續行偵
    查之台灣板橋地方法院93年度偵字第15572號不起訴處分書
    ，及業經台灣高等法院判決撤銷，而失其拘束力之本院95年
    度易字第1768號無罪判決之事實認定，執此爭辯否認有出手
    傷害上訴人乙○○之侵權行為，自不足採信。
  (三)上訴人乙○○與被上訴人戊○○有上開肢體衝突，而相互出
    手扭打之事實，既經認定。上訴人乙○○復提出案發翌日即
    93年3月4日，至行政院衛生署台北醫院驗傷診斷書，記載驗
    傷結果其受有：1.雙手及雙膝多處擦傷：右手（0.5×0.5公
    分）、左手（0.5×0.8公分）右膝（0. 5×0.5公分）、左
    膝（0.5×2.8公分）。2.下唇擦傷（0.8公分×0.5公分），
    此有該院於同日出具之診斷證明書在卷可稽（見原審卷第10
    頁），佐以上訴人乙○○所述受被上訴人戊○○推打跌倒之
    基本事實，與其四肢手腳受有擦傷之情節大致相符，自堪認
    上訴人乙○○受傷之事實，與被上訴人戊○○之出手拉扯攻
    擊，有相當之因果關係。至於，上訴人乙○○是否於案發當
    日驗傷，或係因當時顧及鄰居情面而不願提出告訴，或有其
    他之考量不一而足，但其既係因與被上訴人戊○○發生爭吵
    進而相互出手拉扯而造成上開傷害，自不得僅以其未於案發
    當日驗傷，即遽予排除該診斷證明書之證據力。
  (四)此外，被上訴人戊○○因上開爭執，被訴傷害上訴人乙○○
    之刑事案件，雖經本院刑事庭以95年度易字第1768號刑事判
    決判處無罪，然經檢察官不服提起上訴，由台灣高等法院以
    96 年度上易字第815號刑事判決，改判被上訴人戊○○拘役
    20日，如易科罰金，以銀元300元折算1日並確定在案，嗣因
    符合96年罪犯減刑條例之規定，經台灣高等法院以96年度聲
    減字第2324號裁定減為拘役10日，如易科罰金，以銀元300
    元折算1日，此為兩造所不爭之事實，並有各該刑事判決書
    影本在卷足參，各該刑事確定判決就被上訴人戊○○與上訴
    人乙○○前開發生爭執而互毆基本事實之認定，亦與本院認
    定均屬相同，並無歧異。而互毆乃雙方互為侵權行為，與雙
    方行為為損害之共同原因者有別，並無民法第217條過失相
    抵原則之適用（最高法院68年台上字第967號判例意旨參照
    ），被上訴人戊○○辯稱上訴人乙○○與有過失，主張類推
    適用民法第217條過失相抵之規定，主張減輕或免除賠償責
    任，自非有據。
二、被上訴人丙○○並無上訴人乙○○所指，於前揭時地傷害上
    訴人乙○○身體之行為。其理由如下：
  (一)上訴人乙○○主張被上訴人丙○○有於前揭時地，與被上訴
    人戊○○共同傷害伊之侵權行為，除其指述之外，無非以前
    開驗傷單為依據。被上訴人丙○○則否認有其所指之傷害行
    為，並辯稱上訴人乙○○告訴伊傷害罪之同一事實，業經檢
    察官處分不起訴確定在案等語。經查：上開事實，經台灣板
    橋地方法院檢察署檢察官偵查認定，被上訴人丙○○並無上
    訴人乙○○所指，於前揭時地傷害犯行，並於95年7月11 日
    以95年度偵續一字第22號處分不起訴確定在案（見本院卷第
    316頁至第319頁），此亦兩造所不爭，參酌檢察官偵查之結
    果如下：
  1.丙○○於偵查中固不否認於上開時地有抓住乙○○雙手之事
    實，惟堅決否認有共同傷害毆打乙○○之事實，並辯稱：「
    當天原本在臺北縣板橋市○○○路125巷9之3號家中，因聽
    到有爭吵聲，便到陽台查看，發現戊○○和乙○○在1樓前
    發生爭吵，雙方互有拉扯，距離很近，黏在一起，二人雙手
    都有抬起來繞過對方的肩頸部抓住對方後面，伊見狀便下樓
    ，下樓後看見戊○○和乙○○二人已分開，在吵架，戊○○
    站在伊右手邊，乙○○站在伊左手邊，伊在一旁觀看，後來
    乙○○向前靠近戊○○，伊便上前雙手往前伸直隔開她們，
    乙○○要動手打戊○○，就不小心打到伊，伊才抓住乙○○
    的手」等語。從而，當日被告丙○○係見告訴人與戊○○發
    生爭執拉扯，方下樓查看，而在伊下樓後，告訴人與戊○○
    第一次之衝突扭打已結束，雙方繼續爭吵，當時告訴人站立
    於被告丙○○左手側，戊○○則站立於其右手側，後渠二人
    爆發第二次衝突，被告丙○○方上前伸手將渠二人隔開，因
    告訴人欲揮拳毆打戊○○，失去準確度打中被告丙○○左眼
    下方，丙○○不得已，方抓住告訴人雙手，防免再受傷害等
    情，業據戊○○、丙○○結證綦詳，復有93年3月3日當日臺
    北縣立板橋醫院驗傷診斷書內容記載：「頭部外傷頭皮血腫
    2乘2公分、左眼角裂傷0.2乘0.1乘0.1公分、左側鼻樑擦傷
    0.2乘0.5公分、左頭部擦傷2乘0.1公分」明確。衡酌三人之
    位置關係，乙○○係站立於丙○○左手側揮拳，而丙○○主
    要傷勢集中在左臉部，丙○○所述應與事實相符，堪予採信
    。
  2.況告訴人乙○○於94年10月5日偵查中陳稱：「戊○○見丙○○下樓後，將我壓倒在地上，我掙扎要起身，雙膝雙手撐
    地，丙○○把我雙方往前拉，我又倒地」等語。從而，倘若
    當時真係戊○○將告訴人壓制在地，告訴人以雙膝雙手撐地
    欲行起身，而被告丙○○以雙手拉扯告訴人雙手，使告訴人
    再度倒地，則在衝突過程，告訴人理應無機會碰觸到被告丙○○之頭臉部，丙○○應不致受有上述之傷害。因此，告訴
    人之指訴與事實是否相符，大有疑問。
  3.況且，如告訴人果係遭戊○○與丙○○聯手傷害，則於員警
    到場處理時，衡情告訴人應會向員警陳述被告丙○○亦有出
    手傷害之情事，然據當日前往處理之員警簡啟峰於本署93年
    度他字第1880號案件中證稱：伊去時雙方已沒有人在打架，
    現場只有三個人，沒有圍觀者；當時戊○○有跟伊說她眼睛
    有受傷，但伊看沒明顯傷痕，乙○○及丙○○身上沒有傷，
    當時是乙○○及戊○○二人跟伊說她們二人有互毆，沒有說
    到丙○○的事等語。適足佐證被告丙○○並未動手壓制告訴
    人致其受傷，僅因避免受傷才抓住告訴乙○○之雙手，是被
    告丙○○並無傷害之犯意，若非如此，告訴人應會在第一時
    間向員警反應被告丙○○共同傷害之犯行。
  4.又告訴人乙○○堅稱事發當時有證人游阿月及圍觀之豆漿店
    老闆弟弟目睹被告丙○○之傷害犯行，惟證人游阿月於93年
    5月4日員警查訪時供稱：伊當時從案發地經過，只看見有二
    人在打架，之後隨即離開，後續情形並不清楚等語。是證人
    游阿月亦僅見到「二人」打架，可推知其經過案發地時，被
    告丙○○尚未下樓，則證人游阿月之證詞，亦無法佐證被告
    丙○○是否有傷害犯行。且證人游阿月於94 年10月12日在
    臺灣板橋地方法院94年度簡上字第30號傷害案件中證稱：伊
    沒有看到有人打架，不知道警察於查訪紀錄表是怎麼寫的，
    伊不認識字，時間太久已經忘記當時情形，案發當時伊不在
    現場，連在哪裡打架都不知道等語。因此證人游阿月前後證
    述不一，且之後改稱對本案均不知情，是其證詞要難採為本
    案證據。
  5.經海山分局員警實地查訪及本署傳訊確認後，告訴人乙○○
    所稱之「豆漿店老闆弟弟」係證人徐順進，然證人徐順進於
    偵訊時證稱：伊只聽到有人發生爭吵，經過該處時，看到一
    個女人站在公寓門口，但不知道她的身分，且不知道誰跟誰
    吵架，也沒有看到有人動手或打架等語。是證人徐順進亦未
    見到何人有互毆情事，尚無法證明被告丙○○有告訴人指陳
    之犯行。
  6.告訴人另指明騎乘GCO-719號機車女子亦目睹被告戊○○及
    丙○○聯手傷害之犯行，惟查詢該車號之車籍資料顯示，車
    主為鐘木村（男性），且車主地址並非在事發地點附近，而
    鐘木村經本署多次傳喚均未到庭。告訴人又於95年4月19日
    又電洽本署陳稱該女子已改騎CXX-719號機車，再以該車號
    查詢車籍資料，車主為工立租賃社，並非登記在個人名下。
    從而，實已難再憑告訴人隨機記憶之車號，傳喚無關之證人
    到庭，致生訟累。
  (二)綜上檢察官調查之結果可知，本件係上訴人乙○○與被上訴
    人戊○○發生爭執而互有動手打架，當日被上訴人丙○○從
    住家四樓查看而下樓後，2人第一次之衝突扭打已結束，雙
    方繼續爭吵，2人爆發第二次衝突時，被上訴人丙○○方上
    前伸手欲將2人隔開，因上訴人乙○○欲揮拳毆打被上訴人
    戊○○，失去準確度打中被上訴人丙○○左眼下方，故不得
    已方抓住上訴人乙○○雙手，防免再受傷害。又上訴人乙○○於偵查中聲請調查之目擊證人游阿月及圍觀之豆漿店老闆
    弟弟徐順進及騎乘GCO-719號機車之女子等人，經檢察官一
    一調查後，均無法證明上訴人乙○○所述被上訴人丙○○有
    何傷害其身體之侵權行為，故自不能僅以其所提出之93年3
    月4日行政院衛生署台北醫院驗傷診斷證明書影本，遽指被
    上訴人丙○○有上開傷害行為。此外，案發當時在現場之被
    上訴人戊○○，於歷次偵審中均未指述被上訴人丙○○有出
    手毆打上訴人乙○○之事實；從而，被上訴人丙○○前開辯
    解，自堪採信。
  (三)此外，檢察官上開不起訴處分，上訴人乙○○不服聲請再議
    ，經台灣高等法院檢察署以95年度上聲議字第3548號處分書
    駁回其再議聲請；上訴人乙○○再聲請法院交付審判，亦經
    本院刑事庭以95年度聲判字第69號裁定駁回其聲請確定在案
    ，此為兩造所不爭，故上訴人乙○○依侵權行為之法律關係
    ，訴請被上訴人丙○○為非財產上之損害賠償，即屬無據，
    不能准許。
乙、偽傷誣告偽證部分：
    被上訴人戊○○、丙○○對於上訴人乙○○，並無偽傷誣告
    、偽證之侵權行為。其理由如下：
    上訴人乙○○主張被上訴人戊○○、丙○○假傷害真詐財，
    以虛偽傷單誣告偽證，無非以醫師出具之傷單不實、警員偽
    證及被上訴人戊○○、丙○○之附帶民事起訴狀影本等件，
    為其依據。惟查：
一、證人即台北縣立板橋醫院醫師黃維林於臺灣高等法院95年度
    上易字第673號刑事案件中具結證稱：伊看到傷勢與病患口
    述相符，才會記錄在病歷上，但因一天看診之病患很多，所
    以病歷之記載會不如診斷證明書所載詳盡，然2者並無不符
    之處等語。又經該刑事法院細繹前揭中文病歷所載傷勢面積
    確核與診斷證明書之記載相符，至於英文病歷雖就傷勢面積
    而與中文病歷所載略有差異，惟該份英文病歷係用打字，對
    傷勢之記載顯然較為簡略，非如中文病歷係用手書寫，對傷
    勢之部位均有詳細記載，故不排除該英文病歷就傷勢之面積
    有簡略記載或誤繕之情形，惟不能以此些微差異遽認前揭病
    歷資料均不足採，應以中文病歷及診斷證明書所載為準（見
    原審卷第84頁、第85頁所附判決書之記載）。從而，上訴人
    乙○○僅以病歷記載與診斷證明書文字之記載略有不符，主
    張醫師偽造傷單，即屬無據。
二、上訴人乙○○又以曾有新聞報黃維林醫師涉嫌偽造診斷證明
    書，涉嫌收賄開具不實診斷證明書，於94年8月17日被彰化
    地檢署查獲以500,000元交保云云。惟經刑事法院調查結果
    ，該新聞報係刊載黃維林等醫師集體與人力仲介勾結，以每
    張診斷證明書數萬元之代價，開立不實診斷證明書，以利民
    眾申辦外籍看護等情，然被上訴人戊○○、丙○○僅係一般
    門診病人，與人力仲介無涉，且所開立亦僅係個案普通傷害
    之診斷證明書，難認渠等有花錢勾結醫師購買不實診斷證明
    書之必要（見原審卷第85頁所附判決書之記載）。從而，上
    訴人乙○○以證人黃維林醫師他案涉嫌之事實移置於本案，
    想像亦有相同情節，殊嫌速斷，不能採信。
三、又證人即前往現場處理之員警簡啟峰，於本院93年度簡字第
    2949號刑事案件審理中亦證稱：當日下午伊執行巡邏勤務，
    2時40幾分接獲民眾報案被打，伊即前往瞭解。當時現場有2
    人，1位是乙○○，另1位是戊○○，戊○○說還有另1名丙○○在場，伊才知道。伊記得有看到戊○○眼睛附近和頭部
    受傷，至於受傷的特定位置已不記得，伊有告訴戊○○如要
    提出告訴，要先驗傷。丙○○是到後來才下樓，伊沒印象她
    是否有受傷等語（見原審卷第155頁台灣高等法院95年度上
    易字第673號刑事判決書之記載），綜觀員警簡啟峰前開證
    述可知：
  (一)被上訴人戊○○眼睛附近和頭部確有受傷情事，此與其提出
    93年8月6日由台北縣立醫院出具，被上訴人戊○○於93年3
    月3日驗傷檢查之結果，受有：1.頭部外傷頭皮血腫（2X2
    公分）。2.左眼角裂傷（0.2Ｘ0.1X0.1公分）。3.右側鼻樑
    擦傷（0. 2Ｘ0. 5公分）。4.、左頸部擦傷（2Ｘ0.1公分）
    等身體傷害之情形大致相符（見本院卷第184頁所附診斷證
    明書），參以上訴人乙○○亦不爭執當時確與被上訴人戊○○發生肢體拉扯，故足徵被上訴人戊○○所受傷勢，應係由
    上訴人乙○○所致。
  (二)上訴人乙○○又執證人簡啟峰於偵查中所述，質疑其證言之
    可信性有偽證之嫌。然證人簡啟峰於偵查中係證稱：案發當
    日接獲勤務中心通報，伊前往處理，現場已經沒有人在打架
    ，現場有乙○○、戊○○、丙○○3個人，沒有圍觀者，當
    時戊○○有受傷沒錯，其他2人伊沒有印象等語（見原審卷
    第44頁台灣高等法院96上易字第815號刑事判決書之記載）
    ，又對照被上訴人戊○○所受左眼角裂傷面積僅0. 2Ｘ0.1X
    0.1公分，而右側鼻樑擦傷面積亦僅0.2Ｘ0.5公分，均非面
    積甚大之傷勢，則證人簡啟峰在未近距離觀察之情況下，未
    能明確描述該傷勢，亦屬合理。又被上訴人丙○○係受有臉
    及眼部擦傷（2.2X0.1公分）（見原審卷第154頁反面台灣高
    等法院95上易字第673號刑事判決書之記載），其受傷情節
    較為輕微，並非至為明顯之重大傷害，證人簡啟峰並非專業
    醫護人員，無從在趕抵現場後立即為其檢視，則其未能發覺
    被上訴人丙○○之輕微傷勢，亦屬人情之常，尚難憑此即認
    證人簡啟峰所述有何瑕疵。況證人簡啟峰當日下午執行巡邏
    勤務，在接獲民眾報案後才隨機前往現場瞭解，其與兩造均
    非親非故，應無偽證之動機，上訴人乙○○指述其偽證，亦
    屬無稽。
四、再者，依被上訴人戊○○、丙○○所受之傷勢觀之，多係臉
    、頸部表皮小面積擦傷，渠等縱於受傷後赴醫院驗傷及就診
    1次，嗣後即未再因此傷赴醫院就診，亦屬合乎常情，自不
    能因被上訴人丙○○未有就醫醫療收據，即稱其傷勢係造假
    。至於，上訴人乙○○指稱被上訴人丙○○案發當時是戴眼
    鏡，眼鏡並未被擊落破損，質疑上訴人乙○○如何能夠「隔
    空抓藥」，抓傷其眼睛下方之皮膚一節亦屬無稽，蓋被上訴
    人丙○○案發時縱配戴有眼鏡，眼鏡雖未被擊落破損，然衡
    諸一般社會經驗法則，眼部亦可因受眼鏡之拉扯撞擊而皮膚
    受傷，上訴人乙○○執此懷疑被上訴人丙○○或醫師偽造其
    傷勢，亦屬多慮。況被上訴人戊○○於本院提出台北縣立醫
    院93年3月3日開立之藥物存放袋影本4份（見本院卷第185頁
    至第189頁），依其封面記載，更可證明該醫院確於案發當
    日開立皮膚外用消炎、抗菌藥劑2份及內用藥抗眩暈劑等2份
    ，是以上訴人乙○○謂被上訴人戊○○所受傷勢不實或有偽
    造不實診斷證明書，並不足取。
五、末查，被上訴人戊○○、丙○○於刑事偵審中所結證上訴人
    乙○○確有出手傷害渠等之事實，先後雖非完全一致，但其
    拉扯、扭打之基本事實則屬相同，2人均有提出受傷診斷書
    相佐，已如前述，所述均屬有憑有據非憑空捏造，自無偽證
    或誣告問題。況上訴人乙○○因上開傷害被上訴人戊○○、
    丙○○之犯行，業經臺灣高等法院刑事庭以95年度上易字第
    673號刑事判決判處上訴人乙○○連續傷害人之身體拘役40
    日，如易科罰金以銀元300元折算1日確定，此均為兩造所不
    爭。從而，被上訴人戊○○、丙○○所辯確實受到上訴人乙○○傷害之事實自堪採信，故渠等分別以刑事附帶民事訴訟
    之方式，訴請上訴人乙○○侵權行為損害賠償，則屬憲法第
    16 條所保障人民訴訟權行使之基本權，被上訴人戊○○、
    丙○○依法定方式行使訴權，自無詐財之問題。準此，上訴
    人乙○○前開指述被上訴人戊○○、丙○○2人「假傷害、
    真詐財」偽傷誣告、偽證之侵權行為，顯屬無稽；其訴請非
    財產上之損害賠償，自不能准許。
丙、誹謗部分：
    被上訴人戊○○於93年10月28日接受新聞媒體採訪，並不構
    成公然誹謗上訴人乙○○之侵權行為。其理由如下：
一、刑法上誹謗罪之成立，以行為人之行為出於故意為限；然民
    法上不法侵害他人之名譽，則不論行為人之行為係出於故意
    或過失，均應負損害賠償責任，此觀民法第184 條第1 項前
    段及第195 條第1 項之規定自明。所謂「誹謗」，係指行為
    人有具體指摘虛構不實之言論，足以損害他人名譽之行為，
    而名譽權有無受損害，應以社會上對個人評價是否貶損作為
    判斷之依據，若行為人之行為，足以使他人在社會上之評價
    受到貶損，不論其為故意或過失，均可構成侵權行為。又所
    謂過失，乃應注意能注意而不注意即欠缺注意義務之謂。構
    成侵權行為之過失，係指抽象輕過失即欠缺善良管理人之注
    意義務而言。若行為人已否盡善良管理人之注意義務，應依
    事件之特性，分別加以考量，因行為人之職業、危害之嚴重
    性、被害法益之輕重、防範避免危害之代價，而有所不同，
    非可一概而論。申言之，行為人所述之事實，有時與現實情
    形難期涇渭分明完全一致，若法院動輒以法律限制表意人陳
    述意見之內容，須嚴格要求必須絕對正確，不容有絲毫誤差
    ，則將限縮人民言論之自由，造成箝制壓縮人民表意自由之
    效果，影響民主多元社會之正常發展。故行為人如就涉及社
    會秩序、環境安寧衛生等公眾事務發表意見或評論，該可受
    公評之事項，其所負善良管理人之注意義務，應從輕酌定之
    ；亦即倘其在陳述之前，業經合理查證，而依查證所得資料
    ，其言論係以某項存在之事實為基礎，有相當確信其為真實
    者，應認其已盡善良管理人之注意義務而無過失，縱事後證
    明其所述內容不盡與事實全部完全一致，亦不能令負侵權行
    為損害賠償之責。
二、上訴人乙○○主張被上訴人戊○○偷拍其深夜餵養流浪貓狗
    畫面，再將光碟呈給民事及刑事法庭，同時將光碟寄給環保
    局，謊報上訴人乙○○污染環境，繼而將光碟交給電視及平
    面媒體，於93年10月28日蘋果日報及當天中視午間、夜間新
    聞公然誹謗上訴人乙○○，以此「腳尾飯」之手法誹謗上訴
    人乙○○云云。然依上訴人乙○○於原審提出93年10月28日
    蘋果日報之報導記載：「陳女（即被上訴人戊○○）則說：
    告她（指上訴人乙○○）只想討公道，鄰居受不了狗噪音不
    是和她大吵就是搬家。相關單位互相踢皮球不處理」，又上
    開報導另載有：「喜歡動物，家中養了11隻流浪狗的婦人乙○○，今年三月間，因不滿鄰居戊○○拿甩炮嚇流浪貓，動
    手毆傷陳女頭部、眼部，板橋地方法院審理後，依傷害罪將
    周判處拘役五十天或易科罰金四萬五千元。..........周氣
    憤說：我要上訴，根本是她（指陳）用手推倒我，我才該告
    她傷害呢。」（見原審卷第21頁），綜觀上開剪報之報導內
    容，係刊登本件兩造傷害之經過、雙方之說詞及上訴人乙○○因傷害罪受法院判刑之事實，查上訴人乙○○於當時確因
    傷害罪經本院93年度簡字第2949號刑事簡易判決，判處拘役
    50日，如易科罰金以銀元300元折算1日（見原審卷第153 頁
    ），該報導並附有上訴人乙○○出示手部傷痕之照片，所述
    內容與法院認定之基本事實大致相符，顯係有所依據且兼顧
    平衡之報導，其上並無被上訴人戊○○誹謗上訴人乙○○之
    言論。
三、上訴人乙○○有確有餵養流浪貓之行為，此事實並為其所不
    爭執，故被上訴人戊○○拍攝上訴人乙○○餵養流浪貓狗畫
    面，自非虛構捏造。被上訴人戊○○於原審97年7月17日言
    詞辯論時，亦當庭提出照片14張（見原審卷第211頁及第229
    頁證件存置袋所附），內有數隻貓群於路邊進食及環保人員
    與上訴人乙○○交談之畫面，並有中視電視新聞載有「悍女
    為貓開打，簡易判決敗訴」之電視標題，綜觀上開爭執均係
    攸關社區居民居住環境品質之公眾議題，被上訴人戊○○就
    事實經過拍攝存證，自無不當。復參酌被上訴人戊○○提出
    居民24人連署並經香丘里里長丁○○蓋章證明之聲明書，其
    上載有：「支持反對在本巷（板橋市○○○路125巷）沿路
    餵養野貓、野狗、以維護環境衛生、社區安寧」（見本院卷
    第115頁）；足徵該社區因有人餵養流浪貓狗之行為，確已
    造成居民生活困擾而以聯署方式表達心聲。被上訴人戊○○
    在其合理查證後，再將光碟呈給民事及刑事法庭供訴訟上舉
    證之用，或將光碟寄給環保局檢舉環境遭受污染，此乃表示
    其個人對於住居環境衛生之品質，存有高度關心與要求之表
    現，自屬合理之權利行使行為。再參酌證人即香丘里前任里
    長丁○○亦於本院證實，上訴人乙○○確有餵養貓餵狗之行
    為，並常接到很多里民的投訴，並請環保單位的人去上訴人
    乙○○養狗的地方，可是有關單位的人到了之後，上訴人的
    狗就不叫了....，被上訴人戊○○所居住附近，於夏天時因
    為有養狗養貓，會有排泄物所以很臭，並有請消防局去消毒
    ，並有多次向上訴人乙○○提及不要養狗了，並因有人投訴
    所以曾會同環保局與市公所人員到上訴人乙○○家查訪，確
    實有看到上訴人乙○○在晚上有餵貓狗（見本院卷第202 頁
    至第203頁98年8月19日審判筆錄）。從而，上訴人乙○○餵
    養貓狗之行為，當有可能造成社區居住環境之污染，此種行
    為之合適性與否，自屬與社區居民有關可受公評之公眾事務
    ，被上訴人戊○○於接受媒體採訪而發表意見，並非無的放
    矢毫無依據。
四、上訴人乙○○雖提出台北縣政府動物疾病防治所公函影本2
    份及台北縣政府環境保護局稽查紀錄影本2份，主張其所豢
    養之犬隻並無污染環境或狂吠吵鬧情事，固非無依據。然查
    ：
  (一)93年2月20日台北縣政府動物疾病防治所，以北縣動治一字
    第0930000605號函，檢附該所於同日至上訴人乙○○家中會
    勘結果：1.現場觀察犬隻，並無狂吠吵鬧現象，僅1、2隻偶
    而吠叫。環境衛生尚可，另流浪貓將請清潔隊前往捕捉。2.
     請飼主做好管領工作，不得妨礙周遭環境安寧。3.飼主承
    諾不在家時，將會為犬隻戴口罩，防止吠叫。4.飼主同時考
    慮盡快將犬隻送人或請人認養（見原審卷第22頁至第23頁）
    。
  (二)93年11月5日台北縣政府動物疾病防治所北縣動治一字第093
    0004106號函，檢附該所於93年11月3日至上訴人乙○○家中
    會勘結果：1.現場巷道內並無犬隻游盪，飼主表示有妥善管
    理好犬隻，未曾把犬隻放任外出遊盪，四周環境未見犬隻四
    處便溺，亦無聞犬吠聲，僅按電鈴時稍有吠叫。2.飼主表示
    已不再帶狗回來飼養，並盡量將犬隻送人，以減少飼養頭數
    ，避免影響鄰居，亦承諾配合板橋市公所將犬隻盡量送往認
    養，不影響周遭環境安寧安全衛生。本案請香丘里辦公室加
    強協調，就近錄案追蹤辦理，並請盡速向公所商借誘捕籠，
    以解決流浪貓問題（見原審卷第24頁至第25頁）。
  (三)依台北縣政府環境保護局稽查紀錄影本2份所示內容，該局
    人員先後於94年6月17日、98年2月3日，至上訴人乙○○住
    居之台北縣板橋市○○○路125巷5號前稽查環境衛生，稽查
    情形為勸導屋主注意環境衛生，如欲餵養犬貓，請至偏僻處
    所；勘查時當時現場未發現有小狗隨地便溺造成環境髒亂之
    情形......（見本院卷第308頁至310頁）。
  (四)綜上相關單位勘查結果，確能證明上訴人乙○○於住所飼養
    之犬隻，經民眾檢舉影響安寧及衛生環境，由台北縣政府動
    物疾病防治所會同板橋市公所、轄區員警、香丘里里長及飼
    主即上訴人乙○○，共同於93年2月20日及同年11月3日先後
    二次實地查訪，雖無犬隻無狂吠吵鬧現象，僅1、2隻偶而吠
    叫；環境衛生亦尚稱可以，但該會勘紀錄僅能證明上開二次
    查訪時之現況。至於，台北縣政府環境保護局於94年6月17
    日及98年2月3日之稽查結果雖未發現環境污染，但此乃本件
    案發後1年或5年後之事實，亦不能證明被上訴人戊○○於93
    年10月28日接受媒體採訪，有何虛構誹謗之情事。又證人即
    上訴人乙○○之胞兄甲○○雖於本院證稱：「他們打架的事
    我不知道，因為我不在場。是後來他們打架之後很久的一段
    時間，我妹妹打電話給我，他說有環保局的人要檢查環境，
    叫我來看，我到現場的時候有一大堆人，地上都很乾淨。現
    場上訴人戊○○拿著攝影機在拍攝（見本院第271頁反面98
    年9月23日言詞辯論筆錄），亦不足反證被上訴人戊○○有
    何虛構事實誹謗上訴人乙○○之情事，且有民眾檢舉上訴人
    乙○○豢養之犬隻影響安寧及衛生環境均屬事實，法院自不
    能動輒以法律限制表意人基於存在之事實，而陳述意見之自
    由。
五、從而，上訴人乙○○主張被上訴人戊○○接受媒體採訪而誹
    謗其名譽云云，自不能成立，其訴請被上訴人戊○○賠償名
    譽及精神受損之非財產上損害賠償，自屬無據，不能准許。
柒、結論：
一、上訴人乙○○上訴之部分：
    綜上所述，上訴人乙○○基於侵權行為之法律關係，主張被
    上訴人丙○○有傷害上訴人乙○○身體之侵權行為；被上訴
    人戊○○有公然誹謗上訴人乙○○之侵權行為；被上訴人戊○○、丙○○有共同以偽傷誣告及偽證之侵權行為，而請求
    非財產上損害賠償，均無理由。原審予以判決全部駁回，並
    無違誤。上訴人乙○○上訴意旨指摘原判決不當，求予廢棄
    改判，為無理由，自應駁回上開部分之上訴。
二、上訴人戊○○、乙○○均上訴之部分：
    上訴人戊○○確有傷害上訴人乙○○身體之侵權行為，原審
    判決命上訴人戊○○給付上訴人乙○○120,000之非財產上
    損害賠償，核屬過高，應予核減為50,000元方屬公允。其理
    由如下：
  (一)按「不法侵害他人之身體、健康、名譽、自由、信用、隱私
    、貞操，或不法侵害其他人格法益而情節重大者，被害人雖
    非財產上之損害，亦得請求賠償相當之金額。」，民法第19
    5條第1項前段分別定有明文。又民法第195條第1項規定之所
    謂「相當」，自應以實際加害情形與其身體、健康、名譽之
    影響是否重大，及被害者身份地位與加害人經濟狀況等關係
    定之，最高法院47年度台上字第1221號判例可資參照。本件
    上訴人戊○○有傷害上訴人乙○○身體之侵權行為，已如前
    述，上訴人乙○○之精神受有損害，自不待言。原審參酌雙
    方所陳之上訴人乙○○係大學畢業，案發時擔任牙醫師，每
    月收入約200,000元，96年度之利息及股利所得共190,101元
    ，投資有10筆，上訴人戊○○則係國中畢業，目前從事美髮
    業，每月收入約20,000至30,000元，96年度之營利及股利所
    得共116,745元，投資有6筆等情（見原審卷97年7月17日言
    詞辯論筆錄），並有原審依職權調取兩造之財產所得可參，
    並審酌上訴人戊○○實際加害情形及上訴人乙○○精神上受
    損害程度等情狀，認為上訴人乙○○請求被上訴人戊○○賠
    償精神慰撫金以120,000元為適當，固非無見。
  (二)惟查：傷害身體之侵權行為事件中，被害人身體所受傷害之
    輕重程度，及加害人傷害行為之動機與原因，法院於審酌非
    財產上損害賠償金額時，亦應將之列為重要考量因素之一。
    故本院除參酌原審前開審酌因素外，另斟酌上訴人乙○○身
    體受傷情形，多集中在四肢亦即雙手及雙膝多處擦傷：右手
    （0.5×0.5公分）、左手（0.5×0.8公分）右膝（0. 5 ×
    0.5公分）、左膝（0.5×2.8公分）之外，僅下唇擦傷（0.8
    公分×0.5公分），其均屬輕微之身體擦傷並無大礙，對於
    其心裡之創傷影響應非至鉅，且兩造原本素不相識僅為鄰居
    關，已據兩造陳明；本件上訴人戊○○傷害犯行，係因其關
    心社區環境衛生之公眾事務，而非基於私人恩怨所肇致等一
    切情狀，認原審准上訴人乙○○請求上訴人戊○○賠償精神
    慰撫金120,000元尚嫌過高，應予核減為50,000元方屬公允
    。
  (三)從而，上訴人乙○○上訴主張上訴人戊○○應再給付180,00
    0元之本金及利息，並無理由，應駁回該部分之上訴。另上
    訴人乙○○就對於上訴人戊○○請求之非財產上損害賠償，
    在超過50,000元之部分，即屬無據，不能准許，原判決關於
    命上訴人戊○○給付超過50,000元本息部分，及該部分假執
    行之宣告，暨訴訟費用之裁判均應廢棄；上開廢棄部分，上
    訴人乙○○在原審之訴及假執行之聲請均應予駁回。至於上
    開應准許之部分，原審判命上訴人戊○○給付，並依職權為
    假執行之宣告，暨依職權宣告上訴人戊○○得供擔保免為假
    執行，核於法則均無違誤，上訴人戊○○上訴意旨，就此部
    分，仍執陳詞，指摘原判決不當，求予廢棄，為無理由，亦
    應駁回該部分之上訴。
三、本件判決之基礎已臻明確，兩造所舉其餘攻擊防禦方法及其
    他未經援用之證據，均與本判決所為前開判斷不生影響，無
    庸再予逐一論述，附此敘明。
捌、據上論結，本件上訴人乙○○之上訴為無理由，上訴人戊○○之上訴為一部有理由，一部無理由，依民事訴訟法第436
    條之1第3項、第450條、第449條第1項、第79條，判決如主
    文。
中    華    民    國    98    年    10    月    14    日
                  民事第一庭審判長    法  官  陳麗玲
                                      法  官  許瑞東
                                      法  官  黎文德
以上正本證明與原本無異
本判決不得上訴
中    華    民    國    98    年    10    月    14    日
                                      書記官  趙彬


司法院資訊處製作；財團法人民間司法改革基金會備份。
